臺灣新北地方法院行政訴訟判決
110年度交字第852號
原      告  莊存毅
被      告  新北市政府交通事件裁決處
                    設新北市○○區○○路0段000號2樓
代  表  人  李忠台（處長）
訴訟代理人  黃曉妍律師
上列當事人間因交通裁決事件，原告不服被告中華民國110年12
月29日新北裁催字第48-CV0000000號裁決，提起行政訴訟，本院
判決如下：
    主  文
一、原告之訴駁回。
二、訴訟費用新臺幣300元由原告負擔。
    事實及理由
壹、程序方面：
一、原告不服被告所為道路交通管理處罰條例第8條的裁決而提
    起撤銷訴訟，依行政訴訟法第237條之1，應適用交通裁決事
    件訴訟程序。本件因卷證資料已經明確，本院依同法第237
    條之7規定，於是不經言詞辯論，直接裁判。
二、另被告機關就本案違規事實（如下爭訟概要欄所示），前以
    110年11月22日新北裁催字第48-CV0000000號違反道路交通
    管理事件裁決書，經本院以110年12月15日新北院賢行審三1
    10年度交字第852號函請被告重新審查，經被告重新審查後
    ，因原裁決書上所為之易處處分（即易處加倍吊扣駕照及易
    處吊銷駕照）於法無效，乃將之刪除，而於110年12月29日
    依相同之舉發違規事實及舉發違反法條重新製開110年12月2
    9日新北裁催字第48-CV0000000號違反道路交通管理事件裁
    決書，此有本院110年12月15日新北院賢行審三110年度交字
    第850號函（稿）、被告答辯狀、更正前及更正後之裁決書
    在卷足憑（分見本院卷第19頁至第20頁、第45頁至第51頁、
    第83頁及第101頁）。從而，本件原告就同一違規事實之原
    裁決既已依法提起訴訟請求撤銷，而被告經重新審查結果，
    雖撤銷原裁決而重行更正製開新裁決，然就同一舉發交通違
    規事實已為答辯，然被告變更後之裁決，並非依原告之請求
    處置，則參酌行政訴訟法第237條之4 第3項規定反面解釋之
    旨，依法本件自不得視為原告撤回起訴，本院自仍應就被告
    變更後即110年12月29日新北裁催字第48-CV0000000號違反
    道路交通管理事件裁決書為審理之標的，核先敘明。
貳、實體方面：
一、爭訟概要：緣原告莊存毅駕駛車牌號碼000-0000號普通重型
    機車（下稱系爭機車），於民國（下同）110年9月21日7時3
    9分許，行經新北市○○區○○路000號前時，因有「行車速度，
    超過規定之最高時速逾60公里至80公里以內（限速時速50公
    里，經測時速112公里，超速時速62公里)」、「行車速度超
    過規定之最高時速60公里（處車主）」等違規行為，經新北
    市政府警察局新莊分局（下稱舉發機關）執勤員警持以非固
    定式科學測速儀器測速並攝得其違規事實後，遂於110年10
    月4日填製新北市警交大字第CV0000000號舉發違反道路交通
    管理事件通知單(下稱舉發通知單)予以舉發，記載應到案日
    期為110年11月18日前，並於110年10月4日入案移送於被告
    處理。原告嗣於110年10月28日、110年11月8日、110年11月
    18日向被告提出申訴不服舉發，經被告函請舉發機關查明原
    告申訴情節及違規事實情形後，仍認違規事實明確，乃依道
    路交通管理處罰條例第43條第1項第2款、第4項、第5項（裁
    決書誤載為「第24條」）、第63條第1項第3款（裁決書漏載
    ），以110年12月29日新北裁催字第48-CV0000000號舉反道
    路交通管理事件裁決書（下稱原處分）裁處原告罰鍰新臺幣
    （下同）8,000元，記違規點數 3點，並應參加道路交通安
    全講習及吊扣汽車牌照6個月。原告不服原處分，為此提起
    本件行政撤銷交通裁決訴訟。
二、原告起訴主張及聲明：
(一)原告主張要旨：
  1.原告於9月21日上午7時39分為了趕上班加上身體不太舒服，
    為了趕到公司所以騎的很快，也沒注意到有警方在用測速照
    相，原告知道自己超速了，可是一直沒收到罰單，直到看手
    機APP才知道自己有罰單，但是罰單上面是說明原告超速60
    至80公里，去了裁決所申請照片，確實看到自己超速62公里
    ，原告超速甘願受罰，可是當天原告有稍微注意了一下自己
    的儀表板，連續時速好像是105左右，原告懷疑會不會是因
    為警方的雷射測速是手動手持操作而會產生誤差。
　2.再者，原告有看到違規照片中有另一輛汽車，又會不會是警
    方照到的是原告超車時的瞬間加速度，原告目前就這台通勤
    機車，也是頭一次不小心嚴重超速，被扣牌的話原告生活會
    有很大的困擾，只希望庭上法官大人明鑑，只希望不被扣牌
    ，甚至要維持原來的8000元罰鍰，原告都能接受，望法官大
    人從輕量刑以上。
(二)聲明：原處分撤銷。
三、被告答辯及聲明：
(一)答辯要旨：
  1.查原舉發單位回復函及檢附之採證照片，測速地點前確實設
    有之「警52」標牌及路面畫有速限50公里標字，有現場採證
    照片在卷可稽，且測速告示牌設置地點距離實際測得違規地
    點相距103.3公尺，合於「100公尺以上、300公尺以下」之
    規定，故系爭警告標牌之設置符合處罰條例第7條之2第3項
    規定；另原告駕駛時速係由合格檢驗之測速儀器所測得，行
    為時測得之時速為112公里，顯逾系爭路段限速50公里之規
    定，違規事實明確，依法舉發並無違誤，隨卷檢附測速照相
    儀器之合格審驗儀器之證明書，供鈞院作為審查之依據。
  2.原告於起訴狀中就超速事實並無爭執，僅就超速逾60公里至
    80公里部分有疑義，認員警使用之手持測速儀器有誤差，就
    此疑慮原舉發單位已提供測速儀器之合格檢驗證書以茲證明
    ，所測得數值正確並無所謂誤差，職此，原告違規行為屬實
    ，為處罰條例第43條第1項規制效力所及，被告據此予以裁
    罰，並依同條第4款吊扣汽車牌照，於法有據，應無疑義。
  3.綜上所述，原告既為合法考有駕駛執照之合格機車駕駛人，
    有機車車籍查詢資料及駕駛人基本資料為憑，其對上述規定
    應知之甚詳，並應確實遵守。是原告前揭所述，無非單方所
    執之詞，委無足取。被告依法裁處，應無違誤，原告之訴為
    無理由。
(二)聲明：原告之訴駁回。
四、爭點：
(一)被告認原告駕駛系爭機車，於110年9月21日7時39分許，行
    經新北市○○區○○路000號前時，有「行車速度，超過規定之
    最高時速逾60公里至80公里以內（限速時速50公里，經測時
    速112公里，超速時速62公里)」、「行車速度超過規定之最
    高時速60公里（處車主）」等違規行為，以原處分裁罰原告
    ，是否合法有據？
(二)原告以員警手持操作有誤差，且違規照片中另有一輛汽車，
    亦有可能是其超車時之瞬間加速，且原處分關於吊扣汽車牌
    照部分造成其生活通勤之困擾等情為由，訴請撤銷原處分，
    是否有理可採？
五、本院之判斷：
(一)前提事實：原告駕駛系爭機車，於110年9月21日7時39分許
    ，行經新北市○○區○○路000號前時，因有「行車速度，超過
    規定之最高時速逾60公里至80公里以內（限速時速50公里，
    經測時速112公里，超速時速62公里)」、「行車速度超過規
    定之最高時速60公里（處車主）」等違規行為，經舉發機關
    執勤員警持以非固定式科學測速儀器測速並攝得其違規事實
    後，遂於110年10月4日製單舉發，記載應到案日期為110年1
    1月18日前，並於110年10月4日入案移送於被告處理。原告
    雖於110年10月28日、110年11月8日、110年11月18日向被告
    提出申訴不服舉發，惟經被告函請舉發機關查明原告申訴情
    節及違規事實情形後，仍認違規事實明確，乃依道路交通管
    理處罰條例第43條第1項第2款、第4項、第5項（裁決書誤載
    為「第24條」）、第63條第1項第3款（裁決書漏載），以原
    處分裁處原告罰鍰8,000元，記違規點數3點，並應參加道路
    交通安全講習及吊扣汽車牌照6個月等情，此有本案舉發通
    知單、測速採證照片、違規歷史資料查詢報表、原告之申訴
    資料、新北市政府警察局新莊分局110年11月11日新北警莊
    交字第1104055426號函、新北市政府警察局新莊分局110年1
    2月1日新北警莊交字第1104061706號函、新北市政府警察局
    新莊分局110年12月28日新北警莊交字第1104066811號函、
    舉發機關勤務分配表、舉發員警職務報告、財團法人工業技
    術研究院雷達測速儀檢定合格證書、現場量測員警執行位置
    與警示牌面之相隔距離採證照片、測速標誌牌照片、原處分
    書、機車車籍查詢、駕駛人基本資料等附卷可稽（分見本院
    卷第55頁下方、第55頁上方、第57頁、第71頁至第75頁、第
    77頁至第79頁、第81頁至第82頁、第87頁至第89頁、第91頁
    、第93頁、第95頁、第97頁至第98頁、第99頁、第101頁、
    第103頁、第105頁），核可認定為真實。
(二)被告認原告駕駛系爭機車，於110年9月21日7時39分許，行
    經新北市○○區○○路000號前時，有「行車速度，超過規定之
    最高時速逾60公里至80公里以內（限速時速50公里，經測時
    速112公里，超速時速62公里)」、「行車速度超過規定之最
    高時速60公里（處車主）」等違規行為，以原處分裁罰原告
    ，乃屬合法有據。
　1.應適用之法令：
 (1)按「行車速度，依速限標誌或標線之規定」、「汽車駕駛人
    ，駕駛汽車有下列情形之一者，處新臺幣六千元以上二萬四
    千元以下罰鍰，並當場禁止其駕駛：二、行車速度，超過規
    定之最高時速六十公里。」、「汽車駕駛人有第一項或前項
    行為者，並吊扣該汽車牌照六個月；經受吊扣牌照之汽車再
    次提供為違反第一項第一款、第三款、第四款或前項行為者
    ，沒入該汽車。」、「汽車駕駛人違反第一項、第三項規定
    者，應接受道路交通安全講習。」、「汽車駕駛人有下列各
    款所列條款之一者，除依原條款處罰鍰外，並予記點：三、
    有第四十三條、第五十三條或第五十三條之一情形之一者，
    各記違規點數三點。」，道路交通安全規則第93條第1項、
    道路交通管理處罰條例第43條第1項第2款、第43條第4項、
    第5項前段及第63條第1項第3款分別有明文規定。
 (2)次按違反道路交通管理事件統一裁罰基準及處理細則第 1條
    規定：「本細則依道路交通管理處罰條例第92條第 4項規定
    訂定之」、第2條第1項規定：「處理違反道路交通管理事件
    之程序及統一裁罰基準依本細則之規定辦理。前項統一裁罰
    基準，如附件違反道路交通管理事件統一裁罰基準表。」，
    核上開統一裁罰基準及處理細則之規定，就其立法目的及功
    能，乃為防止處罰機關枉縱或偏頗，依道路交通管理處罰條
    例第92條第 4項所授權交通部會同內政部訂定「違反道路交
    通管理事件統一裁罰基準及處理細則」及其附件「違反道路
    交通管理事件統一裁罰基準表」，用以維持裁罰之統一性與
    全國因違反道路交通管理事件受處罰民眾之公平，不因裁決
    人員不同，而生偏頗，寓有避免各監理機關於相同事件恣意
    為不同裁罰之功能，並非法所不許，於憲法上保障人民財產
    權之意旨並無牴觸(此並有改制前之司法院大法官會議釋字
    第511號解釋意旨理由足資參照），並無違反法律保留原則
    。再依本件違規行為時之違反道路交通管理事件統一裁罰基
    準表記載，機車違反道路交通管理處罰條例第43條第1項第2
    款規定，行車速度超過規定之最高時速逾60公里至80公里以
    內，於期限內繳納或到案聽候裁決者，處罰鍰8,000元。核
    此規定，既係基於母法之授權而為訂定，且就違反道路交通
    管理事件統一裁罰基準及處理細則附件所示統一裁罰基準表
    中有關道路交通管理處罰條例第43條第 1項第2款之裁罰基
    準內容（基準表除就其是否於期限內繳納或到案聽候裁決為
    裁量因素外，並就其不同違規車種及超過最高時速之程度，
    就其可能衍生危害交通安全之輕重不同，區分機車或小型車
    、大型車、載運危險物品車輛等不同罰鍰標準，其衍生交通
    秩序危害，既不相同，分別處以不同之罰鍰，符合相同事件
    相同處理，不同事件不同處理之平等原則。），並未牴觸母
    法，是被告自得依此基準而為裁罰。
  2.經查，本案舉發違規地點即新北市○○區○○路000號前限速為5
    0公里，惟原告駕駛系爭機車於110年9月21日7時39分許行經
    該路段時，其車速適逢舉發員警位於該舉發地點以手持雷射
    測速器，測得時速為112公里，超速62公里等情，業據新北
    市政府警察局新莊分局110年12月28日新北警莊交字第11040
    66811號函述綦詳（見本院卷第88頁），核與本院卷第93頁
    所附之舉發員警職務報告所載：「職於110年09月21日07時3
    9分在新莊區中正路486號前執行流動式測速照相，發現普重
    機車MWV-1032以高速行駛，遂以雷射式測速槍測試舉證，測
    得該普重機車速為112公里/小時，故依法舉發………」等語大
    致相符，復觀諸本院卷第55頁上方所附之測速採證照片所示
    ，在該照片之上方處所顯示：「檔案編號：5724、日期：09
    /21/2021、時間：07:39:22、手動：速度、地點：新莊區中
    正路486號前、員警編號：18698、限速：50KM/H、速度：11
    2KM/H(DEP離去)、測距：83.9公尺、序號：TC006249、合格
    證號：J0GB0000000」等情，亦與財
    團法人工業技術研究院雷達測速儀檢定合格證書（見本院卷
    第95頁）記載相符，且該雷達測速照相儀器係由經濟部標準
    檢驗局委託財團法人工業技術研究院於110年6月22日檢定合
    格，有效期限至111年6月30日止，從而，本件違規事實發生
    時點為110年9月21日係在有效期限之內並未逾期，另經濟部
    標準檢驗局就上開委託財團法人工業技術研究院所為國家標
    準制定及檢驗之機構，其檢驗後發給之證書自有相當之公信
    力，是本件據以採證之雷達測速儀之準確度堪值信賴，應無
    誤判原告車輛行車速度之可能。準此足認，原告駕駛系爭機
    車，於110年9月21日7時39分許，行經新北市○○區○○路000號
    前時，確有「行車速度，超過規定之最高時速逾60公里至80
    公里以內（限速時速50公里，經測時速112公里，超速時速6
    2公里)」、「行車速度超過規定之最高時速60公里（處車主
    ）」等違規行為無誤，被告據此以原處分裁罰原告，乃屬合
    法有據。
(三)原告以員警手持操作有誤差，且違規照片中另有一輛汽車，
    亦有可能是其超車時之瞬間加速，且原處分關於吊扣汽車牌
    照部分造成其生活通勤之困擾等情為由，訴請撤銷原處分，
    均屬無理，不可採。
  1.查，原告雖主張員警手持操作有誤差，且違規照片中另有一
    輛汽車，亦有可能是其超車時之瞬間加速等語為辯。惟據新
    北市政府警察局新莊分局110年12月1日新北警莊交字第1104
    061706號函文說明二所記載：「……按舉發本案違規超速，係
    由勤務員警以雷達拍照測速儀測得及攝照，有測速日期、時
    間、地點、速限值、測得速度、距離、車輛車體、顏色及號
    牌等相關資訊之舉證照片加強證明力，且目前雷達拍照測速
    儀包括照相功能，由於雷達拍照測速儀屬於瞄準點到目標點
    （俗稱單點對單點）的瞄準測速方式，利用雷射特性、方向
    性（單一指向性）、光束平行性（俗稱點對點）、擴散性較
    小的光束來偵測目標車輛速度，1秒即可測出超速車輛時速
    ，所以只要瞄準到超速車輛就會有十字標示落在目標車輛上
    ………」等語（見本院卷第81頁），由此可知，本件舉發員警
    所持使用之測速儀器，係以雷射光束偵測違規超速車輛，基
    於雷射之光束平行性原理，只要員警將測速儀器瞄準到所欲
    測速之車輛，即會有十字標示落在該被測速之車輛上，而觀
    諸前開測速採證照片（見本院卷第55頁上方）所示，既然可
    清楚看見該紅色十字係投射在原告所駕駛之系爭機車之車牌
    上，縱使在該測速採證照片上另有出現一輛紅色自用小客車
    ，但仍不影響本件測速儀器係針對本件系爭機車為目標車輛
    作測速，更可況就測速採證照片內之該測速之紅色十字之位
    置，與前開所述之紅色自用小客車之間仍有相隔距離，亦可
    確認該紅色自用小客車並非測速儀器所要施測之目標車輛甚
    明。至於原告復陳稱本件測速儀器乃手持式，而非固定式之
    測速儀器，在操作上即可能有誤差乙節，但本件測速儀器既
    能偵測如前所述之數據，則表示舉發員警應是在正常操作之
    情況下，始有該數值之產生，是以，原告上開主張，核非有
    理，難以採之。
　2.至於原告另以原處分關於吊扣牌照部分造成其生活通勤之困
    擾，主張原處分應予撤銷乙節。然查，本件原告駕駛其所有
    之系爭機車，既已有道路交通管理處罰條例第43條 1項第2
    款之行為，則依同條例第4項之規定即應吊扣該汽車牌照 6
    個月，核此項規定並未設有免罰事由，且就該吊扣牌照6個
    月，乃為羈束處分，並無裁量之空間，且該規定是否立法過
    於嚴苛而有修正之處，本屬立法政策之問題，亦非本院所能
    置喙；況上開吊扣汽車牌照之規定，旨在確保道路交通往來
    之安全，此雖限制該車主原告就系爭機車之使用權益，然並
    無禁止原告以其他大眾交通工具為使用，基於維護交通安全
    之重要公益，尚難認與憲法第 7條平等原則及第23條之比例
    原則有相牴觸，從而原告主張吊扣其牌照影響其生活通勤之
    便利性，主張原處分應予撤銷，亦屬無理，不可採。
(四)本件判決基礎已臻明確，兩造其餘攻擊防禦方法及訴訟資料
    ，經本院審核後，或與本案爭點無涉，或對於本件判決結果
    不生影響，爰毋庸一一再加論述，併予敘明。
(五)本件第一審裁判費新臺幣300元，應由敗訴之原告負擔，所
    以確定如主文第2項所示。
六、結論：原處分並無違誤，原告訴請撤銷為無理由，應予駁回
    。
中　　華　　民　　國　　111 　年　　3 　　月　　7 　　日
                  行政訴訟庭  法  官  楊志勇
上為正本係照原本作成。
如不服本判決，應於判決送達後20日內，向本院提出上訴狀，上
訴狀並應記載上訴理由，表明關於原判決所違背之法令及其具體
內容或依訴訟資料可認為原判決有違背法令之具體事實，並繳納
上訴費新臺幣750元。 其未表明上訴理由者，應於提出上訴後20
日內向本院補提理由書（上訴狀及上訴理由書均須按他造人數附
繕本），如逾期未提出上訴理由書者，本院毋庸再命補正，由本
院逕以裁定駁回上訴。
                              書記官  林楷勳
中　　華　　民　　國　　111 　年　　3 　　月　　7 　　日